【裁判字號】    98,上易,2191
【裁判日期】    981021
【裁判案由】    竊盜
【裁判全文】
臺灣高等法院刑事判決                98年度上易字第2191號
上  訴  人  臺灣板橋地方法院檢察署檢察官
被      告  庚○○
                    現於臺灣臺北監獄執行中
上列上訴人因被告竊盜案件，不服臺灣板橋地方法院98年度易字
第789號，中華民國98年7月23日第一審判決（起訴案號：臺灣板
橋地方法院檢察署97年度偵緝字第2165號），提起上訴，本院判
決如下：
    主  文
上訴駁回。
    理  由
壹、程序方面
    按被告以外之人於審判外之陳述，雖不符刑事訴訟法第 159
    條之1至第159條之4 之規定，而經當事人於審判程序同意作
    為證據，法院審酌該言詞陳述或書面陳述作成時之情況，認
    為適當者，亦得為證據。當事人、代理人或辯護人於法院調
    查證據時，知有第159條第1項不得為證據之情形，而未於言
    詞辯論終結前聲明異議者，視為有前項之同意，刑事訴訟法
    第159條之5定有明文。又當事人同意或有同條第2 項依法視
    為同意某項傳聞證據作為證據使用者，實質上即表示有反對
    詰問權之當事人已放棄其反對詰問權，如法院認為適當，不
    論該傳聞證據是否具備刑事訴訟法第159條之1至第159條之4
    所定情形，均容許作為證據（最高法院97年度台上字第6715
    號判決意旨參照）。經查：本件下列所引被告以外之人之審
    判外陳述（含言詞及書面陳述），本院於審理中均一一踐行
    「告以要旨」程式，被告庚○○對各該審判外之陳述，均分
    別表示「沒有意見」，或僅就其真實與否表示意見，並未於
    言詞辯論終結前就證據能力聲明異議，本院審酌該等陳述作
    成時之情況，認為其證據之取得過程並無瑕疵，且與待證事
    實具有關連性，證明力非明顯過低，而具適當性，自有證據
    能力。
貳、實體方面
一、公訴意旨略以：被告庚○○與寅○○（所犯9 次竊盜罪，經
    臺灣板橋地方法院以97年度易字第1244號判處應執行有期徒
    刑3 年10月確定）共同意圖為自己不法所有，基於竊盜之犯
    意聯絡，於附表所示之時間、地點，以如附表所示之方式，
    共同竊如附表所示被害人之財物得手。嗣於民國（下同）96
    年10月19日凌晨2 時20分許，寅○○在臺北縣中和市○○路
    349 號前，為警查獲，並尋回如附表所示遭竊財物，及扣得
    寅○○所有用以行竊之螺絲起子1 支，及被告庚○○所有用
    以行竊之螺絲起子、鑰匙各1 支，被告庚○○則趁隙逃逸，
    因認被告庚○○涉犯刑法第321條第1項第3 款攜帶兇器竊盜
    罪嫌等語。
二、按犯罪事實應依證據認定之，無證據不得認定犯罪事實；不
    能證明被告犯罪者，應諭知無罪之判決，刑事訴訟法第 154
    條第2 項、第301 條第1 項分別定有明文。又按認定不利於
    被告之事實，須依積極證據，苟積極證據不足為不利被告事
    實之認定時，即應為有利被告之認定，更不必有何有利之證
    據；再犯罪事實之認定，應憑真實之證據，倘證據是否真實
    尚欠明確，自難以擬制推測方式，為其判斷基礎；刑事訴訟
    上證明之資料，無論為直接或間接證據，均須達於通常一般
    人均不致有所懷疑，而得確信其為真實之程度，始得據為有
    罪之認定，若關於被告是否犯罪之證明未能達此程度，而有
    合理懷疑存在，致使無從形成有罪之確信，根據「罪證有疑
    ，利於被告」之證據法則，即不得遽為不利被告之認定（最
    高法院30年上字第816號、53年台上字第656號、76年度台上
    字第4986號判例意旨參照）。再者，共同被告所為不利於己
    之陳述，雖得採為其他共同被告犯罪之證據，惟此項不利之
    陳述，須無瑕疵可指，且就其他方面調查，又與事實相符者
    ，始得採為其他共同被告犯罪事實之認定。若不為調查，而
    專憑此項供述，即為其他共同被告犯罪事實之認定，顯與刑
    事訴訟法第156條第2項之規定有違。因之，現行刑事訴訟法
    下，被告之自白，或共同被告不利於己之陳述，其證明力並
    非可任由法院依自由心證主義之原則，自由判斷，而受相當
    限制，即尚須另有其他必要之補強證據，來補足其自白之證
    明力，始得採為斷罪資料（最高法院31年上字2324號判例、
    38年上字第2423號判例、87年度台上字第3525號、88年度台
    上第5729號判決意旨參照）。而所謂補強證據，指除該共同
    被告不利於己之陳述外，其他足以證明該陳述事實確具有相
    當程度真實性之證據而言，雖所補強者，非以事實之全部為
    必要，但亦須因補強證據與該項陳述之相互利用，足使犯罪
    事實獲得確信者，始足當之。
三、公訴人認被告庚○○涉犯前揭攜帶兇器竊盜罪嫌，無非係以
    上揭犯罪事實，除被告之供述外，業據同案被告寅○○於偵
    查中之證述、證人即96年10月19日凌晨當場查獲寅○○之警
    員洪子閔、卯○○於偵查中之證述、證人即被害人辛○○、
    甲○○、癸○○、壬○○、丙○○、乙○○、丁○○、己○
    ○、丑○○等人於警詢中之證述、搜索扣押物品目錄表 1份
    、贓物認領保管單7 紙等為其主要論據。
四、訊據被告庚○○堅詞否認有何攜帶兇器竊盜犯行，辯稱：沒
    有和寅○○一起竊盜，不知寅○○為何說是伊，後來其在原
    審時已經說不是伊等語。經查：
(一)證人即同案被告寅○○於偵訊中雖證稱：鐵門係伊與「阿清
    」一起偷的，「阿清」50多年次，住石碇鄉永碇村、已婚，
    目前在通緝中等語（見96年度偵字第25811號卷第95、96 、
    106、107頁）。核與本案被告之姓名、年籍及住所確實相符
    。惟證人寅○○於其所犯附表竊盜罪，在原審法院97年度易
    字第1244號案件準備程序中稱：伊和「阿清」一起偷7 個鐵
    門，無法確定「阿清」本名是否叫「庚○○」，「阿清」年
    約30幾歲，不確定住哪裡，約170 幾公分，瘦瘦的，婚姻狀
    態不確定等語（見原審卷第129 頁；原審法院97年度易字第
    1244號卷第61頁），嗣其在原審法院審理時證稱：伊於96年
    10月9日2時20分許，在臺北縣中和市○○路為警查獲，伊是
    與一名叫「庚○○」的人一起去偷白鐵，然後車子撞翻就被
    警察抓到，伊認識在場的被告庚○○很久了，伊的案件開庭
    時有跟法官陳述說起訴錯人了，不是在場的庚○○，而是另
    一個未婚的人等語（見原審法院卷第136 頁）。是以，證人
    寅○○於偵查中所為不利庚○○之陳述，其指證之內容，既
    存有與原審法院審理時證述內容出入瑕疵，且依卷內事證亦
    無任何補強證據足認證人寅○○於偵查中所述與事實相符，
    故寅○○於偵查中所為不利庚○○之陳述，尚難採為對被告
    不利之認定。
(二)證人即追捕共犯「阿清」之警員卯○○於原審法院審理時證
    稱：當天伊與洪子閔執行線上巡邏勤務，約2 點多接獲通報
    中和市○○路236 巷內有白鐵門遭竊請伊前往處理，當伊與
    洪子閔到達南山路236 巷口時，發現一輛紅色自小貨車在停
    等紅綠燈，伊發現車身噴漆號碼與懸掛車牌號碼不符，故予
    以攔查，但駕駛人即駕車逃逸，警員在後追捕，至中和市○
    ○路349 號前，該駕駛人與另輛自小客車發生車禍，以致小
    貨車翻車，駕駛人逃逸，寅○○因留在車上遭洪子閔逮捕，
    在車上發現7 塊白鐵門贓物及該車、車牌均為贓物，當時看
    到駕駛是黑黑、瘦瘦、高高的，後來在追捕時，看到嫌犯比
    我高一點，伊身高171 公分等語（見原審法院卷第162、163
    頁）。惟證人卯○○較身高為161 公分之被告約高出半個頭
    ，業經原審法院當庭勘驗屬實。是以，依曾近距離接觸嫌犯
    「阿清」之警員即證人卯○○上開所述，「阿清」之外型特
    徵，顯與本案被告庚○○有違，故無從認定被告係與寅○○
    共犯之「阿清」。
(三)再觀諸證人即查獲員警洪子閔、證人即與寅○○所乘小貨車
    相撞之小客車上人員戊○○、子○○、證人即如附表所示被
    害人等所證述查獲經過及鐵門遭竊等內容及扣案物品、照片
    等物，均不能指認被告係與寅○○共犯竊盜之行為人，亦無
    其他相關事證足資認定被告與寅○○有何共犯關連。換言之
    ，均無從認定被告係屬共犯之證據。
五、檢察官上訴意旨略以：證人寅○○於偵查中歷次證述與其共
    同竊盜之嫌犯「阿清」係庚○○，50多年次，住石碇鄉永碇
    村，已婚，通緝中等年籍資料，均與被告庚○○相符，且臺
    北縣共有52位名為「庚○○」之人，但僅有1 位「庚○○」
    住在石碇鄉永碇村，且於96年10月19日因毒品案件通緝，並
    於98年2 月離婚，有戶役政查詢資料及通緝資料在卷可證。
    ，依經驗法則判斷，證人案發時之供述較少權衡利害得失或
    受他人干預，比之事後翻異之詞為可信，故除非可證明其更
    異之詞與事實相符，或其初供係虛偽者外，按理不至任意捨
    棄初供不採。證人寅○○證述其與被告相識多年，無仇恨，
    斷無誣陷被告之可能，是證人寅○○於偵查時之證述應較為
    可採。又證人卯○○於審理時證述追捕時，看到駕駛是黑黑
    、瘦瘦、高高的等語，核與被告外型黑瘦相符，雖被告較證
    人卯○○矮半顆頭，但以追捕當時係在夜間凌晨，僅以被告
    矮證人約半顆頭，即遽論證人所述之嫌犯外型與被告不符，
    顯屬速斷，原審判決尚有違誤云云。惟寅○○前開於偵查中
    雖證述「阿清」係庚○○，50多年次，住石碇鄉永碇村，惟
    其並未證述該「阿清」之庚○○是否「設籍」於石碇鄉永碇
    村，是自不能以戶役政查詢資料顯示臺北縣共有52位名為「
    庚○○」之人，但僅有1 位「庚○○」住在石碇鄉永碇村，
    即認被告係寅○○於偵查所證述之「阿清」。況如前所述，
    寅○○在原審法院已證稱：無法確定「阿清」本名是否叫「
    庚○○」，不確定住哪裡，婚姻狀態不確定等語（見原審卷
    第129 頁；原審法院97年度易字第1244號卷第61頁）。而且
    被告以外之人於審判中如以證人身分到場具結陳述，而與先
    前於審判外警詢時所為陳述不符者，其先前之陳述，須具有
    較可信之特別情況，始得採為斷罪之依據，不得單憑警詢距
    案發時間較近，或僅以證人事後有承受外界干擾而受污染之
    虞，逕謂於警詢之陳述較為可採，否則將造成因警詢之時間
    順序通常在先，該審判外陳述之證據價值，反優於審判中經
    具結、詰問等程序所為陳述之不當結果（最高法院96年度台
    上字第4908號判決意旨參照）。是自不得以證人案發時之供
    述較少權衡利害得失或受他人干預，證人寅○○又證述其與
    被告相識多年，無仇恨，無誣陷被告之可能，即認證人寅○
    ○於偵查時之證述較為可採。再者，證人卯○○於原審審理
    時證述追捕時，看到駕駛是黑黑、瘦瘦、高高的等語，所證
    該竊盜共犯之特徵已顯薄弱，以此認定與被告黑瘦外型相符
    已屬速斷。退萬步言，縱認卯○○所證共犯較卯○○高，實
    際上被告比卯○○矮半顆頭有誤，因追捕當時係在夜間凌晨
    ，無法苛責卯○○，但以卯○○所證之共犯有限特徵，實仍
    不足據以認定係被告。其上訴意旨，尚非有據，並不足採。
六、綜上所述，本件檢察官所提證據及指出證明之方法，無從說
    服本院形成被告確有公訴意旨所指之竊盜犯行。此外，復無
    其他積極證據足資認定被告確有檢察官所指上揭犯行，揆諸
    前揭說明，基於無罪推定原則，既不能證明被告犯罪，自應
    為其無罪之諭知。
七、原審認被告之犯罪不能證明，而為無罪之諭知，其認事用法
    ，核無不合，檢察官上訴意旨，仍執陳詞，指摘原判決不當
    ，求予撤銷改判，為無理由，應予駁回。
據上論斷，應依刑事訴訟法第368條，判決如主文。
本案經檢察官周誠南到庭執行職務。
中    華    民    國    98    年    10    月    21    日
                  刑事第三庭審判長法  官   陳博志
                                  法  官   陳德民
                                  法  官   劉興浪
以上正本證明與原本無異。
不得上訴。
                                  書記官   陳建邦
中    華    民    國    98    年    10    月    21    日
附表：
┌──┬────┬───────┬───┬───────┬───────┐
│編號│犯罪時間│犯  罪  地  點│被害人│犯  罪  方  法│所  得  物  品│
├──┼────┼───────┼───┼───────┼───────┤
│ 1  │96年10月│臺北縣中和市廟│辛○○│寅○○在旁把風│車牌號碼Z2-013│
│    │18日某時│美街1 號前    │      │，庚○○以螺絲│0 號自用小客車│
│    │許      │              │      │起子2支、鑰匙1│              │
│    │        │              │      │支竊取        │              │
├──┼────┼───────┼───┼───────┼───────┤
│ 2  │96年10月│臺北縣中和市興│甲○○│寅○○在旁把風│車牌號碼CW-784│
│    │19日凌晨│南路1 段85巷55│      │，庚○○以螺絲│5 號車牌2 面  │
│    │0 時許  │號旁巷子      │      │起子2支竊取   │              │
├──┼────┼───────┼───┼───────┼───────┤
│ 3  │96年10月│臺北縣中和市南│癸○○│寅○○與庚○○│公寓白鐵製大門│
│    │19日凌晨│山路236 巷24弄│等住戶│共同以磨平螺絲│1 面          │
│    │1 時25分│21、23號公寓大│      │起子打開公共樓│              │
│    │許      │門處          │      │梯之鐵門，進入│              │
│    │        │              │      │公共樓梯間，然│              │
│    │        │              │      │後將鐵門往上頂│              │
│    │        │              │      │並撬開、拆下後│              │
│    │        │              │      │竊取          │              │
├──┼────┼───────┼───┼───────┼───────┤
│ 4  │96年10月│臺北縣中和市南│壬○○│同上          │公寓白鐵製大門│
│    │19日凌晨│山路236 巷24弄│等住戶│              │1 面          │
│    │1 時30分│18、20號公寓大│      │              │              │
│    │許      │門處          │      │              │              │
├──┼────┼───────┼───┼───────┼───────┤
│ 5  │96年10月│臺北縣中和市南│丙○○│同上          │公寓白鐵製大門│
│    │19日凌晨│山路236 巷22弄│等住戶│              │1 面          │
│    │1 時35分│11、13號公寓大│      │              │              │
│    │許      │門處          │      │              │              │
├──┼────┼───────┼───┼───────┼───────┤
│ 6  │96年10月│臺北縣中和市南│乙○○│同上          │公寓白鐵製大門│
│    │19日凌晨│山路236 巷22弄│等住戶│              │1 面          │
│    │1 時40分│12、14號公寓大│      │              │              │
│    │許      │門處          │      │              │              │
├──┼────┼───────┼───┼───────┼───────┤
│ 7  │96年10月│臺北縣中和市南│丁○○│同上          │公寓白鐵製大門│
│    │19日凌晨│山路236 巷22弄│等住戶│              │1 面          │
│    │1 時45分│15、17號公寓大│      │              │              │
│    │許      │門處          │      │              │              │
├──┼────┼───────┼───┼───────┼───────┤
│ 8  │96年10月│臺北縣中和市南│己○○│同上          │公寓白鐵製大門│
│    │19日凌晨│山路236 巷22弄│等住戶│              │1 面          │
│    │1 時50分│8 、10號公寓大│      │              │              │
│    │許      │門處          │      │              │              │
├──┼────┼───────┼───┼───────┼───────┤
│ 9  │96年10月│臺北縣中和市和│丑○○│同上          │公寓白鐵製大門│
│    │19日凌晨│平街162號某公 │等住戶│              │1面           │
│    │某時許  │寓大門處      │      │              │              │
└──┴────┴───────┴───┴───────┴───────┘


司法院資訊處製作；財團法人民間司法改革基金會備份。
